臺灣臺北地方法院刑事判決
110年度易字第530號
公  訴  人  臺灣臺北地方檢察署檢察官
被      告  郭文昊



選任辯護人  陳佳鴻律師
            江孟洵律師
上列被告因侵占案件，經檢察官提起公訴（110年度調偵字第517
號），本院判決如下：
    主  文
郭文昊犯侵占罪，處有期徒刑壹年貳月。
未扣案之犯罪所得新臺幣伍佰陸拾柒萬捌仟玖佰零陸元沒收之，
於全部或一部不能沒收或不宜執行沒收時，追徵其價額。
    犯罪事實
一、郭文昊前係盧育栩所經營錦倫企業有限公司(下稱錦倫公司)
    之員工，盧育栩為郭文昊女友之親屬，商借郭文昊名下所申
    請之兆豐國際商業銀行（下稱兆豐銀行）大安分行帳號0000
    0000000號帳戶(下稱兆豐銀行帳戶)、兆豐證券股份有限公
    司大安分公司帳號700j0000000號帳戶(下稱兆豐證券帳戶，
    上開2帳戶合稱本案帳戶)供盧育栩買賣股票使用。郭文昊明
    知兆豐銀行帳戶內款項係盧育栩所有，竟意圖為自己不法所
    有，基於侵占之犯意，於民國108年9月3日（起訴書誤為108
    年8月間，經檢察官於110年10月6日準備程序當庭更正）向
    兆豐銀行大安分行辦理掛失銀行帳戶及更換印鑑、存摺手續
    ，並於同年9月17日向兆豐證券大安分公司辦理結清兆豐證
    券帳戶後，旋將是時兆豐銀行帳戶內共計新臺幣(下同)567
    萬8,906元款項以易持有為所有方式，侵占入己，復分別於1
    08年11月29日、109年1月2日、3月25日、31日、4月8日、15
    日，自兆豐銀行帳戶提領30萬元、37萬9,000元、10萬15元(
    含15元手續費)、10萬15元(含15元手續費)、20萬30元(含30
    元手續費)、10萬15元(含15元手續費)，拒不歸還盧育栩。
二、案經盧育栩訴由臺北巿政府警察局大安分局報告臺灣臺北地
    方檢察署（下稱臺北地檢署）偵查起訴。
    理  由
壹、證據能力
一、辯護人否認證人即告訴人盧育栩、證人即被告前女友父親盧
    育翰於警詢、檢察事務官詢問、及偵訊證述之證據能力，查
    ：
㈠、按被告以外之人於審判外之言詞或書面陳述，除法律有規定
    者外，不得作為證據；被告以外之人於檢察事務官、司法警
    察官或司法警察調查中所為之陳述，與審判中不符時，其先
    前之陳述具有較可信之特別情況，且為證明犯罪事實存否所
    必要者，得為證據，刑事訴訟法第159條第1項、第159條之2
    分別定有明文。依此規定，被告以外之人於檢察事務官、司
    法警察官或司法警察調查中所為之供述，原屬該等之人於審
    判外之言詞或書面陳述，本無證據能力，然有前揭第159條
    之2或其他法律例外規定之情形，始得採為證據。所謂「為
    證明犯罪事實存否所必要者」，既必須達不可或缺之程度，
    自係指就具體個案案情及相關卷證判斷，為發現實質真實目
    的，認為除該項審判外之陳述外，已無從再就同一供述者，
    取得與其上開審判外陳述之相同供述內容，倘以其他證據代
    替，亦無從達到同一目的之情形而言。申言之，上開審判外
    所為之陳述，必該被告以外之人嗣於審判中到場陳述，且其
    內容與先前陳述不符，而先前陳述因具備「特信性」（具有
    較可信之特別情況）與「必要性」（為證明犯罪事實存否所
    必要），足以取代審判中經反對詰問之信用性保障，始例外
    承認其有證據能力。查證人盧育栩、盧育翰於警詢、檢察事
    務官詢問中之證述，為被告以外之人於審判外之陳述，屬傳
    聞證據，然其於警詢、檢察事務官詢問中之陳述，與審判中
    所證述之情節大致相符，而非證明被告犯罪事實存否所必要
    ，與刑事訴訟法第159條之2或第159條之3所定情形尚不相符
    ，故認無證據能力。
㈡、按被告以外之人於偵查中向檢察官所為陳述，除顯有不可信
    之情況者外，得為證據，刑事訴訟法第159條之1第2項定有
    明文。此因檢察官於偵查中，原則上均能遵守法律規定，不
    致違法取供，外在條件、環境信用度極高，從而，被告以外
    之人前於偵查中，具結後所為的證述，除反對或質疑該項審
    判外供述得為證據之一方，釋明如何具備「顯有不可信之情
    況」的理由外，不宜遽行否定該證人於偵查中之陳述，所應
    有的法定證據能力。而所謂「顯有不可信」之情況，係指其
    不可信的情形，甚為顯著瞭然者而言，固非以絕對不須經過
    調查程序為條件，然須從卷證本身，綜合訊問時的外部情況
    ，例如：是否踐行偵查中調查人證的法定程序、給予在場被
    告適當詰問證人的機會等情，為形式上觀察或調查，即可發
    現，無待進一步為實質調查的情形（最高法院106年度台上
    字第3054號判決意旨參照）。本件關於證人盧育栩於偵訊中
    之證述，係檢察官以證人身分命其具結（見109年度他字第3
    258號卷【下稱甲卷】第59、67頁），並於具結後予以訊問
    ，程序上並無何瑕疵可指，是本件證人盧育栩偵訊筆錄並無
    何顯不可信之情況，辯護人據此爭執證據能力，尚無理由。
三、刑事訴訟法第159條之5規定，被告以外之人於審判外之陳述
    ，雖不符前4條之規定，而經當事人於審判程序同意作為證
    據，法院審酌該言詞陳述或書面陳述作成時之情況，認為適
    當者，亦得為證據。當事人、代理人或辯護人於法院調查證
    據時，知有第159條第1項不得為證據之情形，而未於言詞辯
    論終結前聲明異議者，視為有前項之同意。本判決以下所引
    用之傳聞證據，除上述被告、辯護人有爭執證據能力部分外
    ，檢察官、被告及辯護人於審判程序中均同意作為證據使用
    ，或知有傳聞證據之情形而未於言詞辯論終結前聲明異議（
    見本院110年度易字第530號卷【下稱本院卷】第69至72、16
    2至165頁），本院審酌該等證據作成時之情況，並無違法取
    證之情形，又與本案有關聯性，認為以之作為證據應屬適當
    ，均具有證據能力。
貳、實體部分
一、訊據被告固坦承其有將其所有之本案帳戶帳戶交由證人盧育
    栩使用，供證人盧育栩買賣股票及匯款之用，後又於108年9
    月3日申報兆豐存款帳戶之存摺、印章遺失，於108年9月17
    日向兆豐證券大安分公司辦理結清兆豐證券帳戶，是時兆豐
    銀行帳戶內存款餘額為567萬8,906元，被告於108年11月29
    日、109年1月2日、3月25日、31日、4月8日、15日，自兆豐
    銀行帳戶提領30萬元、37萬9,000元、10萬15元、10萬15元
    、20萬30元、10萬15元之事實，惟矢口否認有何侵占犯行，
    辯稱：證人盧育栩、盧育翰、盧劉文真當時是我女友的親屬
    ，本案帳戶係我所開立，而後我授權證人盧育栩代為操作股
    票買賣使用，我仍有處分使用權，並非單純出名之人頭帳戶
    ，兆豐存款帳戶之資金均為證人盧育栩、盧育翰、盧劉文真
    贈與給我，以及錦倫公司所發放之員工獎金，我為本案帳戶
    內資金所有權人云云。辯護人為被告辯護稱：證人盧育栩未
    能提出借名登記契約，且證人盧育栩與被告間並無特殊信任
    關係，自無可能借用被告名下帳戶操作股票，證人盧育栩、
    盧育翰、盧劉文真匯款進入兆豐銀行帳戶款項時，匯款項目
    係顯示「贍家移轉收支」、「買房頭款」等，可知兆豐銀行
    帳戶內之款項均為證人盧育栩、盧育翰、盧劉文真贈與被告
    ，被告並曾於108年8月23日自其富邦銀行帳號000000000000
    0000000號帳戶（下稱被告富邦帳戶）匯入2筆5萬元及2萬8,
    400元至兆豐銀行帳戶內，可知被告並未出借該帳戶予證人
    盧育栩，另依證人盧育栩之智識與經驗，證人盧育栩於指示
    證人吳明珊辦理匯款時，未表示匯款原因以自保，有違常情
    云云。經查：
㈠、錦倫公司之負責人為證人盧育栩，被告於案發時為錦倫公司
    之員工，證人盧育栩、盧育翰、盧劉文真為被告女友之親屬
    ，證人盧育栩有使用被告名下之本案帳戶作為買賣股票使用
    ，被告並有將兆豐銀行帳戶之存摺、提款卡、印章交予證人
    盧育栩持有，兆豐銀行帳戶內之款項除108年8月23日被告自
    被告富邦帳戶匯入2筆5萬元及28,400元外，均非自被告名下
    之帳戶其他帳戶匯入，被告並於108年9月3日向兆豐銀行大
    安分行辦理掛失兆豐銀行帳戶帳戶及更換印鑑、存摺手續，
    並於108年11月29日、109年1月2日、3月25日、31日、4月8
    日、15日，自兆豐銀行帳戶提領30萬元、37萬9,000元、10
    萬15元、10萬15元、20萬30元、10萬15元，被告並於109年2
    月3日委託律師發函予證人盧育栩，內容稱兆豐銀行帳戶內
    之存款均為被告所有等事實，業據被告於警詢、偵訊、本院
    準備程序中供述在卷（見甲卷第22至23頁反面、臺北地檢署
    109年度偵字第23703號卷【下稱乙卷】卷第42至43頁、臺北
    地檢署109年度調偵字第517號卷【下稱丙卷】卷第27至28頁
    ），核與證人盧育栩、盧育翰於偵訊及本院審理中之證述、
    證人即錦倫公司職員吳明珊於偵訊中之證述、證人即兆豐證
    券公司大安分公司業務經理鐘淑惠於檢察事務官詢問中之證
    述大致相符（見甲卷第57至58頁反面、第63至64頁反面、乙
    卷第29至30頁、本院卷第111至160頁），並有兆豐銀行109
    年4月28日兆銀總集中字第1090021444號函暨兆豐銀行帳戶
    交易明細、委任授權暨委任承諾授權聲明書(自然人專用)、
    兆豐銀行大安分行108年8月15日購入外匯水單及手續費收入
    收據、台北富邦銀行108年8月15日匯款委託書、第一商業銀
    行108年3月13日匯款申請書回條各1份、第一商業銀行108年
    8月29日匯入匯款通知書、匯款申請書回條各1份、士德高法
    律事務所109年2月3日(109)士高法字第1090020302號律師函
    1份等資料（甲卷第11至13、40至44、48至49、52至53、69
    頁、乙卷第21頁）在卷可佐，此部分事實已堪認定。
㈡、證人盧育栩係兆豐銀行帳戶內款項之實際所有人，被告將帳
    戶內之金錢侵占入己乙節，有下列事證可資認定：
  ⒈證人盧育栩於偵訊中證稱：因為我太太叫我不要玩股票了，
    但是我還是想玩，所以我就跟我公司的職員即被告借用本案
    帳戶玩股票，兆豐銀行帳戶之存摺、提款卡、印章都由我保
    管，我有持提款卡提領過兆豐銀行帳戶內的款項，兆豐銀行
    帳戶內之存款與交易都是我所為，該帳戶是股票交割款之帳
    戶，股票戶頭的營業員是證人鐘淑惠，被告被我派去中國出
    差後就沒有回來錦倫公司，我才發現無法使用兆豐銀行帳戶
    ，就把證券戶的股票全部賣掉，交割款存入兆豐銀行帳戶內
    ，我前後陸續匯入兆豐銀行帳戶內的錢都是供我買賣股票所
    用，不是贈與給被告，108年8月16日由我母親即證人盧劉文
    真帳戶匯入187萬8,999元的金額，並非贈與被告，而是由我
    作為股票交割款使用，證人盧劉文真已經年逾百歲，她的帳
    戶是由我處理匯款等語（見甲卷第57至58頁反面、64頁反面
    ）；於本院審理時證稱：我太太不太喜歡我玩股票，但是那
    時候我覺得那個股票市場非常好，我弟弟證人盧育翰自己操
    作股票的狀況不好，那陣子被證券行拒絕往來，我公司內其
    他職員（包括證人吳明珊）有家有眷，年紀比較大，所以我
    沒有想過要跟證人盧育翰和我員工其他職員借用帳戶，只向
    被告借用他的名字來開立本案帳戶操作股票，因為他是我姪
    女的男朋友，而且在我公司上班，我覺得他跑不了，我認為
    被告是年輕人，不會那麼壞，我想訓練被告，被告同意出借
    本案帳戶，並將本案帳戶之存摺、提款卡、印章都交給我，
    我隨時可以運用，兆豐證券也有經過他們業務員認證過，我
    與被告簽署「委任授權暨受任承諾授權/聲明書(自然人專用
    )」這份資料，就是借用被告戶頭操作股票之意，我沒有另
    外與被告簽署借名契約，買賣股票有需要的時候，都是由我
    調度將錢轉進兆豐銀行帳戶中，該帳戶內的錢有從錦倫公司
    帳戶、我母親即證人盧劉文真的帳戶、我弟弟即證人盧育翰
    帳戶匯入，我也有用提款卡或存摺去提款過裡面的錢，被告
    每個月從錦倫公司領到的薪水才約5萬元，哪有那麼多資金
    存在兆豐銀行帳戶內操作股票，108年8月15日證人盧劉文真
    匯給被告美金5萬9,974元（折合新臺幣為187萬8,999元），
    是我請公司職員即證人吳明珊幫忙匯的，是我向證人盧劉文
    真調借款項來買賣股票，證人盧劉文真帳戶的錢和存摺由我
    保管，至於該筆匯款之購入外匯水單顯示「國內贍家移轉收
    支」等文字，是因為美金匯款到銀行一定要寫一個理由，贍
    家匯款是最簡單的一個理由，因為如果寫雜項、寫其他的，
    有的時候不太方便，反正這個錢實質上就是證人盧劉文真借
    給我，我拿來用而已，我是證人盧劉文真的兒子，也可以算
    是贍家，被告與證人盧劉文真沒有特別交情，證人盧劉文真
    不可能贈與金錢給被告，我指示證人吳明珊自我母親帳戶匯
    款給被告，除了上述108年8月15日這次外，還有1次是在108
    年8月29日匯款美金4萬8,000元到被告個人中國工商銀行東
    莞分行橫瀝鎮支行帳號0000000000000000000號帳戶內（下
    稱被告中國帳戶），雖然項目也是勾選「贍家匯款」，但也
    是我向證人盧劉文真調借的款項，該款項也不是贈與被告，
    是我將被告曾墊付的代墊款、出差費、住宿費等費用，一併
    自證人盧劉文真合庫復興分行匯4萬8,000元美金到被告個人
    中國帳戶內返還，當時在匯款申請書上勾選贍家匯款，也是
    因為銀行匯款作業會要求我們勾選，贍家匯款比較像是雜支
    性質，比較類似我匯款之原因，所以我勾選這個項目，因為
    其他項目可能還需要另外提供銀行證明文件，比較麻煩，另
    外108年8月29日我也指示公司小姐從證人盧劉文真帳戶匯款
    美金4萬5,000元至證人盧育翰戶頭，再由證人盧育翰從中轉
    匯141萬3,600元到兆豐銀行帳戶，也是因為我向證人盧劉文
    真調借資金買賣股票之故等語（見本院卷第111至142頁），
    佐以卷內108年8月15日兆豐國際商業銀行購入外匯水單及手
    續費收入收據、108年8月29日合作金庫銀行匯出匯款申請書
    、108年8月29日第一銀行匯入款項通知書、108年8月29日第
    一銀行匯款申請書、與兆豐銀行帳戶交易明細等件（見甲卷
    第41至43、48、69頁、乙卷第19頁、本院卷第43頁），顯示
    證人盧劉文真有於108年8月15日匯入美金5萬9,974元款項至
    兆豐銀行帳戶，並於108年8月29日匯入美金4萬5,000元予證
    人盧育翰，證人盧育翰旋於同日匯款141萬3,600元至兆豐銀
    行帳戶內，該等金額即均餘數日內悉數用於申購兆豐證券帳
    戶之股票交割款等情，堪認於被告108年9月3日辦理存摺遺
    失及變更印章之手續前，兆豐銀行帳戶內之款項均於存入後
    數日，即用於申購兆豐證券帳戶之股票交割款，又於股票售
    出款項匯入兆豐銀行帳戶後，除曾於107年11月30日、108年
    1月29日、108年2月3日有提領現金1,000元、3萬元、3,005
    元之紀錄外，均未提領轉出，而繼續將帳戶內之款項用以支
    付後續股票交易之交割款。參以被告自開立兆豐銀行帳戶帳
    戶後，即將存摺、印章交付證人盧育栩保管，業據被告於警
    詢、偵訊中供陳在案（見甲卷第22頁反面），且經證人盧育
    栩提出其保管之本案帳戶存摺、提款卡、印章查扣在案，亦
    有本案扣押物品清單在卷可佐（見本院110年度審易字第816
    號卷第29頁），可知兆豐銀行帳戶內金額均為證人盧育栩所
    提領，被告並未轉出分文，被告就兆豐銀行帳戶內之金錢未
    曾有任何使用紀錄。證人盧育栩證稱有借用本案帳戶作為股
    票買賣之用，且兆豐銀行帳戶內之金錢均為證人盧育栩所調
    度，證人盧劉文真款項時雖勾選匯款目的為「贍家匯款」，
    係因資金係身為親屬之證人盧育栩所調借，故僅屬便宜行事
    ，證人盧劉文真並無贈與被告之意等節，應非子虛。被告辯
    稱兆豐銀行帳戶內之款項均為被告受贈取得，委託證人盧育
    栩代為操作購買股票云云；辯護人辯護稱：自證人盧劉文真
    匯款時勾選「贍家匯款」之情，可見證人盧劉文真係將該款
    項贈與被告云云，均非可信。
  ⒉證人鐘淑惠於檢察事務官詢問中證稱：兆豐證券帳戶是被告
    與證人盧育栩一起辦理開戶，開戶時我在場且由我帶他們去
    辦理，過程都是證人盧育栩處理，開戶後被告將存摺交給證
    人盧育栩，之後帳戶交由證人盧育栩股票交易使用，該帳戶
    之股票交割買賣之操作都由證人盧育栩處理，當天被告還有
    出具授權書給證人盧育栩，證人盧育栩會透過電話或網路方
    式交易，我也會跟證人盧育栩聯絡股票交割金額，有不足會
    請證人盧育栩補足，我從來沒有與被告接洽過，我知道這個
    帳戶裡的錢都是證人盧育栩股票操作用的錢等語（見乙卷第
    29至30頁），核與證人盧育栩前揭證述大致相符，足見證人
    盧育栩有借用該帳戶操作股票，並負責調度資金進入兆豐銀
    行帳戶之情，被告雖辯稱其係委託證人盧育栩買賣股票，然
    買賣股票之資金均由證人盧育栩負責支付，被告又未曾向證
    人鐘淑惠聞問股票操作狀況，其行為顯與委任人迥異，被告
    所辯已有可疑。
  ⒊證人吳明珊於偵訊中證稱：我在108年3月27日、108年4月2日
    為錦倫公司匯款10萬元及60萬元，是依照證人盧育栩指示，
    證人盧育栩沒有告訴我要做什麼等語（見甲卷第63頁反面）
    ，足見錦倫公司匯入兆豐銀行帳戶之款項均為證人盧育栩指
    示證人吳明珊所為。證人盧育栩於本院審理中證稱：證人吳
    明珊是錦倫公司的會計小姐，錦倫公司匯進兆豐銀行帳戶的
    錢是我請證人吳明珊匯的，被告於錦倫公司任職的薪水是以
    匯款方式匯入被告的薪轉帳戶，由錦倫公司申報作為薪資支
    出，錦倫公司大約在年底或農曆年前發獎金，不會在9月、1
    0月份發獎金，若有獎金也是匯入該薪轉帳戶與申報支出，
    不會匯入兆豐銀行帳戶等語（見本院卷第113至114、137至1
    39頁），足見證人盧育栩指示證人吳明珊自錦倫公司帳戶匯
    入兆豐銀行帳戶內之款項，並非錦倫公司給付被告之員工獎
    金性質，被告辯稱該等款項為被告之獎金收入云云，自不可
    信。又證人吳明珊僅為錦倫公司之會計小姐，證人盧育栩則
    為錦倫公司經營者，證人盧育栩對證人吳明珊存在指揮監督
    之主從關係，故於指示會計小姐匯款時，自無自保之考量，
    無須告知受其指揮之職員該次匯款目的，辯護人辯護稱：依
    證人盧育栩之智識與經驗，證人盧育栩於指示證人吳明珊辦
    理匯款時，未表示匯款原因以自保，有違常情云云，尚無可
    採。
  ⒋證人盧育翰於偵訊中證稱：我108年8月29日匯款141萬3,600
    元，是借給證人盧育栩做股票交割款等語（見甲卷第63頁反
    面）；於本院審理中證稱：108年8月29日我匯款141萬3,600
    元入兆豐銀行帳戶，是依證人盧育栩指示匯入股票交易款，
    錢是要給我哥哥即證人盧育栩，兆豐銀行帳戶是我哥哥向被
    告借用的，我有向銀行表示匯款原因是正常的，但匯款單上
    為何記載「買房頭款」，我不知道，也不是我寫上去的，也
    不清楚是否為銀行行員所寫，這筆錢的來源是證人盧育栩有
    匯美金4萬5,000元給我，其中有部分是我的生活費，我將美
    金轉成新臺幣後，其中141萬3,600元再匯入兆豐銀行帳戶，
    我沒有那麼多錢，不可能拿出這些錢給我女兒與被告去買房
    子，也不是要送給被告，當時因為被告與我女兒交往2年，
    所以我與被告有信任感，才會介紹被告給錦倫公司，至於被
    告與我女兒是否論及婚嫁，我當時並沒有過問，也不可能會
    贈與金錢給被告，況且我匯款時已經知道兆豐銀行帳戶的提
    款卡、印章都由證人盧育栩保管，被告有其他自行使用的帳
    戶，如果該筆141萬3,600元是要贈與被告，我不會匯入兆豐
    銀行帳戶內等語（見本院卷第143至160頁），佐以108年8月
    29日第一銀行匯入款項通知書記載證人盧劉文真匯入美金4
    萬5,000元予證人盧育翰、108年8月29日第一銀行匯款申請
    書記載證人盧育翰匯款141萬3,600元至兆豐銀行帳戶，匯款
    目的為買房頭款，然款項匯入兆豐銀行帳戶後，旋即於108
    年9月3日作為股票交割款支出，並未匯出作為房屋交易之用
    等情（見甲卷第43、48頁、本院卷第43頁），足見證人盧育
    翰匯入141萬3,600元之資金來源，確為證人盧劉文真之美金
    匯款，且證人盧育翰收到該筆匯款後，將其中新臺幣141萬3
    ,600元轉匯入兆豐銀行帳戶，作為證人盧育栩股票交易之用
    ，而與房屋交易無關，證人盧育翰匯款單上「買房頭款」之
    記載，應僅係證明匯款用途正常之便宜措施，並非記載證人
    盧育翰匯款當時資金真實之用途。辯護人辯護稱：由該筆款
    項匯款單所記載「買房頭款」等文字，可以證明證人盧育翰
    有贈與該款項予被告作為買房頭款之用，並非可信。
  ⒌辯護人雖為被告辯護稱：證人盧育栩未能提出借名登記契約
    ，證人盧育栩與被告間並無特殊信任關係，自無可能借用被
    告名下帳戶操作股票，被告亦曾於108年8月23日匯款至兆豐
    銀行帳戶內，可證被告並無出借帳戶，帳戶款項均為被告所
    有云云。惟：
　⑴借名登記契約本非書面要式契約，證人盧育栩認被告為錦倫
    公司員工，又為姪女交往中的男友，年輕不會做壞事，故認
    為藉由保管本案帳戶之存摺、印章、提款卡方式保障其對於
    本案帳戶之管理使用權限已足，而未與被告簽署書面借名登
    記契約，自不能因此反證被告與證人盧育栩間並無借名登記
    契約存在。由被告授權證人盧育栩使用兆豐證券帳戶及將兆
    豐銀行帳戶用於買賣股票，且存摺、印章、提款卡均為證人
    盧育栩持有，並由證人盧育栩自由將資金存入或轉出，而留
    存在兆豐銀行帳戶內之金額均係作為股票交割買賣使用等情
    觀之，足認證人盧育栩始為兆豐銀行帳戶內資金之實際所有
    人，證人盧育栩係借用本案帳戶買賣股票，確屬有據。
　⑵被告與證人盧育栩、盧育翰、盧劉文真尚非親屬，縱使被告
    與其等之親屬當時為男女朋友關係，然交往未久，殊難認定
    被告與其等有何特殊信賴關係，豈有不將金錢直接贈與具血
    緣關係之被告女友，卻無端贈與大筆金錢予被告之理，又倘
    為贈與，豈會在贈與後仍由證人盧育栩自由運用作為買賣股
    票交割款之用，辯護人辯護意旨主張證人盧育栩、盧育翰、
    盧劉文真匯入兆豐銀行帳戶內之款項均係贈與被告云云，已
    為證人盧育栩、盧育翰所否認，亦與常理有違，難以採信。
　⑶觀諸卷內兆豐銀行帳戶交易明細（見甲卷第41至44頁），固
    顯示被告於108年8月23日自被告富邦帳戶匯款2筆各為5萬元
    、2萬8,400元款項進入兆豐銀行帳戶內之情，然被告所匯入
    兆豐銀行帳戶之款項僅為7萬8,400元（計算式：5萬元+2萬8
    ,400元＝7萬8,400元），惟除前揭款項外，兆豐銀行帳戶內
    之款項均為證人盧育栩、盧育翰、盧劉文真、錦倫公司所匯
    入，足見兆豐銀行帳戶存入資金之來源均為證人盧育栩之親
    屬所轉入，被告僅曾轉入7萬8,400元，與證人盧育栩、盧育
    翰、盧劉文真陸續存入兆豐銀行帳戶內數百萬元之資金相較
    ，比例懸殊，尚難僅因被告曾有將小額之2筆款項匯入兆豐
    銀行帳戶，即認被告對於兆豐銀行帳戶內之款項有實質權利
    ，且被告於108年8月23日匯入7萬8,400元後，該筆款項旋即
    於108年8月27日轉出作為股票交割款使用，益徵證人盧育栩
    於申購兆豐證券帳戶之股票前，始調度款項匯入兆豐銀行帳
    戶內，且於售出股票後，繼續將交割款存放於兆豐銀行帳戶
    內，作為證人盧育栩後續股票交易之用，被告從未支配使用
    過兆豐銀行帳戶內之款項。辯護人辯護稱：被告亦曾匯款至
    兆豐銀行帳戶內，可證被告並無出借帳戶，帳戶款項均為被
    告所有云云，自非可採。
  ⒍綜觀上情，可徵被告明知兆豐銀行帳戶係由證人盧育栩使用
    ，其內款項俱為證人盧育栩所有，仍透過申報遺失存摺及變
    更印章之方式，使證人盧育栩無法取回兆豐銀行帳戶內款項
    ，將之據為己有，顯有為自己不法所有之主觀意圖及侵占之
    客觀犯行，至為明確。
㈢、綜上所述，本案事證明確，被告侵占犯行已堪認定，應予依
    法論科。
㈣、按「當事人、代理人、辯護人或輔佐人聲請調查之證據，法
    院認為不必要者，得以裁定駁回之。下列情形，應認為不必
    要：一不能調查者。二與待證事實無重要關係者。三待證事
    實已臻明瞭無再調查之必要者。四同一證據再行聲請者。」
    刑事訴訟法第163條之2分別定有明文。辯護人聲請傳喚第一
    商業銀行信維分行經辦證人盧育翰108年8月29日匯款之行員
    ，欲證明匯款單所註記「買房頭款」4字為證人盧育翰所書
    寫云云（見本院卷第161頁），然該等文字是否為證人盧育
    翰所書寫，與兆豐銀行帳戶內之款項是否為證人盧育栩實質
    所有之款項，並無重要關連，且本案被告犯行已臻明確，核
    無調查之必要，應予駁回，附此敘明。
二、法律適用之理由：
㈠、被告於行為後，刑法第335條已於108年12月25日修正公布，
    並自同年12月27日起生效施行。惟前開修正，除修正標點符
    號之使用外，另配合刑法施行法第1條之1第2項之規定，修
    正罰金數額提高之倍數，以增加法律明確性，並使刑法分則
    各罪罰金數額具內在邏輯一致性。是前開修正事項，並不涉
    及犯罪成立要件或處罰效果等實質規範內容之修正，自無有
    利、不利之情形，而不生新舊法比較之問題，應逕行適用裁
    判時法，併予敘明。
㈡、核被告所為，係犯刑法第335條第1項之侵占罪。
㈢、爰審酌證人盧育栩基於信任而借用被告之兆豐存款帳戶，被告卻將其內款項侵占入己，又迄未與證人盧育栩達成和解或返還分文，兼衡其素行、動機、目的、手段，自述大學畢業、從事科技業、月入約5至6萬元、家中無需其扶養之智識程度（見本院卷第169頁）及家庭生活狀況等一切情狀，量處有期徒刑1年2月。
㈣、被告侵占所得567萬8,906元，尚未扣案，爰依刑法第38條之1第1項前段規定，就上開犯罪所得宣告沒收，並依同條第3項規定，諭知於全部或一部不能沒收或不宜執行沒收時，追徵其價額。
㈤、至於扣案由證人盧育栩持有之本案帳戶存摺、兆豐銀行帳戶提款卡、印章等物，雖為被告所有，惟並非作為本案犯罪所用之物，爰均不予宣告沒收。
據上論斷，應依刑事訴訟法第299條第1項前段，判決如主文。
本案經檢察官邱耀德偵查起訴，檢察官鄭雅方到庭執行職務。
中　　華　　民　　國　　110 　年　　12　　月　　8 　　日
　　　　　　　　　刑事第十三庭  審判長  法　官　鍾雅蘭
　　　　　　　　　                      法  官  涂光慧
　　　　　　　　　                      法  官  郭又禎
以上正本證明與原本無異。 
如不服本判決應於收受送達後20日內向本院提出上訴書狀，並應
敘述具體理由；其未敘述上訴理由者，應於上訴期間屆滿後20日
內向本院補提理由書（均須按他造當事人之人數附繕本）「切勿
逕送上級法院」。告訴人或被害人如對於本判決不服者，應具備
理由請求檢察官上訴，其上訴期間之計算係以檢察官收受判決正
本之日期為準。 
                                        書記官  殷玉芬 
中　　華　　民　　國　　110 　年　　12　　月　　9 　　日
附錄本案論罪科刑法條全文
中華民國刑法第335條
（普通侵占罪）
意圖為自己或第三人不法之所有，而侵占自己持有他人之物者，
處 5 年以下有期徒刑、拘役或科或併科 1 千元以下罰金。
前項之未遂犯罰之。